臺灣臺中地方法院刑事判決
110年度金訴字第88號
公  訴  人  臺灣臺中地方檢察署檢察官
被      告  謝宜君


上列被告因違反洗錢防制法等案件，經檢察官提起公訴（109年
度偵字第29876、1860號），及移送併辦（110年度偵字第8974、
19057號），被告於準備程序中就被訴事實為有罪之陳述，於聽
取當事人之意見後，由本院合議庭裁定由受命法官獨任以簡式審
判程序審理，判決如下：
    主    文
謝宜君犯如附表所示之罪，均累犯，各處如附表「主文欄」所示
之刑。應執行有期徒刑壹年拾月。
扣案之犯罪所得新臺幣貳萬元沒收。
    犯罪事實
一、謝宜君可預見若提供金融機構帳戶供不詳身分之人使用，可
    能遭詐欺集團利用作為遂行詐欺取財犯罪之工具，亦可預見
    受他人指示提領帳戶內不明款項再予轉交之行為，極可能係
    為取得詐欺犯罪所得，並因此產生金流斷點而隱匿其去向、
    所在，竟基於縱有上情亦不違背其本意之不確定故意，而基
    於參與犯罪組織之犯意，於民國109年6月1日加入蔡仁欽（
    暱稱「蔡洧榤」，業經檢察官另案提起公訴）、暱稱「正中
    」所屬3人以上以實施詐術為手段所組成具有持續性及牟利
    性之有結構性組織（下稱本案詐欺集團)，復與蔡仁欽、「
    正中」及該詐欺集團其他不詳成員共同意圖為自己不法之所
    有，基於3人以上共同犯詐欺取財及一般洗錢之犯意聯絡，
    先由謝宜君將其申設之中國信託商業銀行大里分行第000-00
    000000****號帳戶（帳號詳卷，下稱本案帳戶）資料及網路
    銀行密碼提供給蔡仁欽，再由本案詐欺集團不詳成員為下列
    行為：（一）於109年5月底某日，冒稱為「貞貞」之女子，
    經由交友軟體認識吳聖珽後，向吳聖珽佯稱可教其投資理財
    ，指示其購買國外基金云云，致吳聖珽陷於錯誤，於109年6
    月16日12時11分許，匯款新臺幣（下同）6萬元至本案帳戶
    。（二）於109年5月9日，冒稱為「可欣」之女子，經由交
    友軟體認識蔡東霖後，向蔡東霖佯稱：香港基金回報率很高
    ，鼓吹其購買香港基金云云，致蔡東霖陷於錯誤，於109年6
    月18日11時許，匯款60萬元至本案帳戶。（三）於109年5月
    16日，冒稱為「嘉嘉」之女子，經由交友軟體認識鄭文傑後
    ，向鄭文傑佯以介紹註冊香港新華創融基金，鼓吹其開設個
    人帳戶並入金投資云云，致鄭文傑陷於錯誤，於109年6月17
    日15時4分許，匯款90萬元至本案帳戶。（四）於109年4月2
    6日，冒稱為「Agnes」之女子，經由交友軟體認識鄒明君後
    ，向鄒明君佯稱可投資基金，並提供「CNJJ健康醫藥管理基
    金」網路連結，再由該虛偽網站之客服人員提供匯款帳號予
    鄒明君，致鄒明君陷於錯誤，於109年6月18日15時01分許，
    匯款90萬元至本案帳戶。上開各款項匯入後，謝宜君即依「
    正中」指示陸續臨櫃或至ATM提領詐欺款項後轉交，而以此
    方法製造金流斷點，掩飾、隱匿詐欺犯罪所得之去向、所在
    。
二、案經蔡東霖、吳聖珽、鄭文傑、鄒明君分別訴由臺中市政府
    警察局霧峰分局、金門縣警察局金城分局、新北市政府警察
    局林口分局報告臺中地方檢察署檢察官偵查起訴及移送併辦
    。
    理    由
一、被告謝宜君所犯並非死刑、無期徒刑或最輕本刑有期徒刑3 
    年以上之罪，亦非高等法院管轄第一審案件，且於準備程序
    進行中，被告就被訴事實為有罪之陳述，經告知被告簡式審
    判程序之旨，並聽取檢察官、被告之意見後，本院裁定進行
    簡式審判程序。是本案之證據調查，依刑事訴訟法第273 條
    之2 及第159 條第2 項規定，不受同法第159 條第1 項、第
    161 條之2 、第161 條之3 、第163 條之1 及第164 條至第
    170 條規定之限制，合先敘明。
二、認定犯罪事實所憑之證據及理由： 
（一）上開犯罪事實，業據被告於本院準備程序及審理時坦承不諱，證人即告訴人蔡東霖、吳聖珽、鄭文傑、鄒明君遭詐欺之經過情形亦經其等於警詢時指證在卷，並有告訴人吳聖珽遭詐欺而匯款及報案之相關資料，即臺南市政府警察局永康分局大橋派出所受理詐騙帳戶通報警示簡便格式表、受理刑事案件報案三聯單、告訴人吳聖珽之帳戶存摺影本、台北富邦銀行匯款委託書；告訴人蔡東霖遭詐欺而匯款及報案之相關資料，即內政部警政署反詐騙諮詢專線紀錄表、屏東縣政府警察局屏東分局民生派出所受理刑事案件報案三聯單、受理詐騙帳戶通報警示簡便格式表、臺灣銀行匯款申請書回條聯影本、告訴人蔡東霖之帳戶存摺影本、金融機構聯防機制通報單；中國信託商業銀行109年7月15日函附本案帳戶之客戶基本資料、存款交易明細（見偵29876卷第35、41、45至49、59、61、67、75至81、85、89至103頁）；告訴人鄭文傑遭詐欺而匯款及報案之相關資料，即新竹縣政府警察局新湖分局後湖派出所陳報單、受理各類案件紀錄表、受理刑事案件報案三聯單、受理詐騙帳戶通報警示簡便格式表、內政部警政署反詐騙諮詢專線紀錄表、金融機構聯防機制通報單、郵政跨行匯款申請書影本、其與LINE名稱「新華創融基金」、「嘉嘉」之對話訊息截圖、簡訊截圖（見偵1860卷第37至39、40、42、43、50至69頁）；臺中市政府警察局霧峰分局109年11月30日函所附被告於109年6月17至19日提款明細、提款時之監視影像截圖、錄影檔案（見核退153卷第9至15，光碟置於卷末證物袋）；告訴人鄒杰宏遭詐欺而匯款及報案之相關資料，即金融機構聯防機制通報單、第一銀行匯款申請書回條、其與LINE名稱「新華創融基金」之對話訊息擷圖、被告109年6月19日提款之監視影像列印畫面、被告與LINE名稱「正中」、「蔡淯榤」之對話訊息截圖（偵8974卷第59、71、73、78、79至100頁）；臺中市政府警察局豐原分局110年4月10日扣押筆錄、扣押物品目錄表、被告於109年6月1日透過LINE傳送本案帳戶及網路銀行資料給蔡仁欽之對話紀錄截圖(偵19057卷第313至316、337頁)；被告於107年4月間某日，申辦預付卡提供予不詳之人而犯幫助犯詐欺取財罪之前案判決與起訴書，即本院108年度簡字第990號判決（見本院卷第43至45頁）、臺灣臺中地方檢察署檢察官107年度偵字第33114號起訴書（偵29876卷第111至114頁）在卷可稽。足認被告上開任意性自白與事實相符，堪可採信。
（二）按共同實施犯罪行為之人，在合同意思範圍以內，各自分
      擔犯罪行為之一部，相互利用他人之行為，以達其犯罪之
      目的者，即應對於全部所發生之結果，共同負責。又共同
      正犯之成立，祇須具有犯意之聯絡及行為之分擔，既不問
      犯罪動機起於何人，亦不必每一階段犯行，均須參與（最
      高法院28年上字第3110號判例、34年上字第862號判例意
      旨參照）。又共同正犯之意思聯絡，不以彼此間犯罪故意
      之態樣相同為必要，蓋刑法第13條第1項、第2項雖分別規
      定行為人對於構成犯罪之事實，明知並有意使其發生者，
      為故意；行為人對於構成犯罪之事實，預見其發生而其發
      生不違背其本意者，以故意論。前者為直接故意，後者為
      間接故意，惟不論「明知」或「預見」，僅認識程度之差
      別，間接故意應具備構成犯罪事實之認識，與直接故意並
      無不同。除犯罪構成事實以「明知」為要件，行為人須具
      有直接故意外，共同正犯對於構成犯罪事實既已「明知」
      或「預見」，其認識完全無缺，進而基此共同之認識「使
      其發生」或「容認其發生（不違背其本意）」，彼此間在
      意思上自得合而為一，形成犯罪意思之聯絡。故行為人分
      別基於直接故意與間接故意實行犯罪行為，自可成立共同
      正犯（最高法院101年度第11次刑事庭會議決議意旨參照
      ）。經查，被告雖未親自參與傳遞詐欺訊息訛詐告訴人4
      人之行為，然被告提供本案帳戶給蔡仁欽所屬之詐欺集團
      收取詐欺款項，並負責提領該帳戶內之詐欺款項後轉交給
      「正中」，實為本案詐欺犯罪歷程不可或缺之重要環節。
      是被告與蔡仁欽、「正中」及本案詐欺集團其他成員間既
      為達詐取告訴人4人財物之目的而彼此分工，堪認係在合
      同意思範圍內，各自分擔犯罪行為之一部，並相互利用他
      人之行為，以達詐得告訴人4人財物之犯罪目的。揆諸上
      開說明，被告自應就所參與之犯行，對於全部所發生之結
      果，共同負責。
（三）關於被告依「正中」指示提款後轉交之金額，依本案帳戶
      存款交易明係所示，被告就告訴人吳聖珽匯入之款項，乃
      提領3,000元；就告訴人鄭文傑、蔡東霖、鄒明君匯入之
      款項，則均陸續提領一空（見偵299876卷第97至99頁）。
（四）綜上，本案事證明確，被告犯行洵堪認定，應依法論科。
三、論罪科刑：
（一）按3 人以上共同犯刑法第339 條詐欺罪者，處1 年以上7
      年以下有期徒刑，得併科100 萬元以下罰金，刑法第339
      條之4 第1 項第2 款定有明文。又按組織犯罪防制條例所
      稱犯罪組織，指3 人以上，以實施強暴、脅迫、詐術、恐
      嚇為手段或最重本刑逾5年有期徒刑之刑之罪，所組成具
      有持續性或牟利性之有結構性組織。前項有結構性組織，
      指非為立即實施犯罪而隨意組成，不以具有名稱、規約、
      儀式、固定處所、成員持續參與或分工明確為必要，組織
      犯罪防制條例第2 條第1 、2 項亦分別定有明文。是以，
      被告倘有實行3 人以上共同詐欺取財之行為，無需另有何
      參與之儀式，即構成參與詐欺犯罪組織罪行。經查，本案
      係先由詐欺集團成員撥打電話給告訴人4人，以投資為名
      誆騙其等匯款至被告提供給蔡仁欽之本案帳戶，再由被告
      依「正中」指示提領詐欺款項後轉交，被告並因此獲得2
      萬元之報酬。由上可見，包含被告在內，該詐欺集團成員
      至少3人以上，內部具有上開分工結構，且以實施詐術為
      手段，而多次為上開犯行，足認本案詐欺集團非為立即實
      施犯罪而隨意組成，屬具有持續性、牟利性之有結構性組
      織，而為組織犯罪防制條例第2條第1項所稱之犯罪組織無
      訛。
（二）按加重詐欺罪，係侵害個人財產法益之犯罪，其罪數之計
      算，核與參與犯罪組織罪之侵害社會法益有所不同，審酌
      現今詐欺集團之成員皆係為欺罔他人，騙取財物，方參與
      以詐術為目的之犯罪組織。倘若行為人於參與詐欺犯罪組
      織之行為繼續中，先後多次為加重詐欺之行為，因參與犯
      罪組織罪為繼續犯，犯罪一直繼續進行，直至犯罪組織解
      散，或其脫離犯罪組織時，其犯行始行終結。故該參與犯
      罪組織與其後之多次加重詐欺之行為皆有所重合，然因行
      為人僅為一參與犯罪組織行為，侵害一社會法益，屬單純
      一罪，應僅就「該案中」與參與犯罪組織罪時間較為密切
      之首次加重詐欺犯行論以參與犯罪組織罪及加重詐欺罪之
      想像競合犯，而其他之加重詐欺犯行，祗需單獨論罪科刑
      即可，無需再另論以參與犯罪組織罪，以避免重複評價。
      是如行為人於參與同一詐欺集團之多次加重詐欺行為，因
      部分犯行發覺在後或偵查階段之先後不同，肇致起訴後分
      由不同之法官審理，為裨益法院審理範圍明確、便於事實
      認定，即應以數案中「最先繫屬於法院之案件」為準，以
      「該案件」中之「首次」加重詐欺犯行與參與犯罪組織罪
      論以想像競合。……犯罪之著手，係指行為人基於犯罪之決
      意而開始實行密接或合於該罪構成要件之行為而言。而首
      次加重詐欺犯行，其時序之認定，自應以詐欺取財罪之著
      手時點為判斷標準；詐欺取財罪之著手起算時點，依一般
      社會通念，咸認行為人以詐欺取財之目的，向被害人施用
      詐術，傳遞與事實不符之資訊，使被害人陷於錯誤，致財
      產有被侵害之危險時，即屬詐欺取財罪構成要件行為之著
      手，並非以取得財物之先後順序為認定依據（最高法院10
      9年台上字第3945號判決意旨參照）。本案乃最先繫屬於
      法院之案件，有臺灣高等法院被告前案紀錄表可參。依前
      揭說明，自應以本案中首次加重詐欺犯行與參與犯罪組織
      罪論以想像競合，其他之加重詐欺犯行，則無需再另論以
      參與犯罪組織罪。經查，本案中最早遭詐欺集團不詳成員
      著手施以詐術者，乃告訴人鄒明君（依其所述，其係於10
      9年4月26日認識「Agnes」而遭騙投資），故被告僅就犯
      罪事實一（四）即告訴人鄒明君部分，構成組織犯罪防制
      條例第3條第1項後段之參與犯罪組織罪。
（三）按詐欺集團向被害人施用詐術後，為隱匿其詐欺所得財物
      之去向，而令被害人將其款項轉入該集團所持有、使用之
      人頭帳戶，並由該集團所屬之車手前往提領詐欺所得款項
      得逞，檢察官如能證明該帳戶內之資金係本案詐欺之特定
      犯罪所得，即已該當於洗錢防制法第14條第1項之一般洗
      錢罪（最高法院108年度台上字第1744號判決意旨參照）
      。查被告提領告訴人4人匯入本案帳戶內之詐欺款項後，
      隨即將現金交付「正中」，以此方式製造金流斷點，隱匿
      詐欺犯罪所得之去向、所在。故被告上開各次犯行，均構
      成洗錢防制法第14條第1項之一般洗錢罪。
（四）是核被告所為，就犯罪事實一（一）至（三）部分，均係
      犯刑法第339條之4第1項第2款之3人以上共同犯詐欺取財
      罪，及洗錢防制法第14條第1項之一般洗錢罪；就犯罪事
      實一（四）部分，係犯組織犯罪防制條例第3條第1項後段
      之參與犯罪組織罪、刑法第339條之4第1項第2款之3人以
      上共同犯詐欺取財罪，以及洗錢防制法第14條第1項之一
      般洗錢罪。起訴及移送併辦意旨雖認被告係犯幫助詐欺取
      財、幫助3人以上共同犯詐欺取財罪，然審以被告除提供
      本案帳戶供詐欺集團收取詐欺款項外，亦依指示提領詐欺
      款項後轉交，並非僅止於幫助。是起訴及移送併辦意旨此
      部分所指，容有未洽。又刑事訴訟法第300 條所謂變更法
      條，係指罪名之變更而言，共同正犯與幫助犯僅屬行為態
      樣之分，所犯罪名並無不同，故不生變更起訴法條問題，
      且本院已當庭告知被告所涉上開罪名（見本院卷第136、1
      44頁），亦無礙於被告防禦權之行使，附此敘明。
（五）被告與蔡仁欽、「正中」及詐欺集團其他成員間，就上開
      3人以上共同詐欺取財及一般洗錢犯行，均有犯意聯絡及
      行為分擔，為共同正犯。
（六）被告多次提領告訴人鄭文傑、蔡東霖、鄒明君遭詐欺匯入
      之款項，就其提領同一告訴人款項部分，顯係各基於同一
      共同詐欺取財之犯意，於密接時地所為之數舉動，且侵害
      同一法益，各行為間之獨立性極為薄弱，依一般社會健全
      觀念，難以強行分開，在刑法評價上，屬接續犯，應論以
      一罪。
（七）被告就犯罪事實一（一）至（三），則係以一行為同時觸
      犯3人以上共同詐欺取財罪及一般洗錢罪；就犯罪事實一
      （四）部分，係以一行為同時觸犯參與犯罪組織罪、3人
      以上共同詐欺取財罪及一般洗錢罪，各為想像競合犯，應
      依刑法第55條規定，各從一重之3人以上共同犯詐欺取財
      罪處斷。
（八）被告所為上開4罪間，犯意各別，行為互殊，應予分論併
      罰。
（九）臺灣臺中地方檢察署110年度偵字第8974號移送併辦部分
      【即犯罪事實一（四）】，與本案起訴之犯罪事實具有想
      像競合犯之裁判上一罪關係；同署110年度偵字第19057號
      移送併辦部分，則與本案起訴之犯罪事實【即犯罪事實一
      （一）、（三）部分】同一，均為起訴效力所及，本院自
      應併予審究，附此敘明。
（十）被告前因詐欺案件，經本院108年度簡字第990號判決判處
      有期徒刑2月確定，於109年3月31日易科罰金完畢乙節，
      有臺灣高等法院被告前案紀錄表在卷可憑，其於受徒刑執
      行完畢後5年內，故意再犯本案有期徒刑以上之罪，均為
      累犯，且其本案所犯之罪與構成累犯之前案均為詐欺案件
      ，可見前案執行無成效，其對於刑罰之反應力顯然薄弱，
      均應依刑法第47條第1 項之規定加重其刑。
（十一）爰審酌被告正值青年，卻不思以正當途徑獲得財物，率
        爾提供本案帳戶並擔任提領詐欺款項之車手工作，造成
        告訴人4分別受有前述損害，且被告雖與告訴人4人調解
        成立（見本院卷第75至76、89至92頁），惟並未遵期履
        行，業經告訴人4人陳明及被告供述在卷（見本院卷第9
        5至101、137頁），兼衡被告係於本院準備程序及審理
        時始坦承犯行，暨其自陳為高中畢業，目前在檳榔攤工
        作，月薪約3萬多元，無須扶養他人（見本院卷第154頁
        ）等一切情狀，分別量處如附表「主文」欄所示之刑，
        並定其應執行之刑如主文。
四、關於強制工作部分：
    按犯組織犯罪防制條例第3條第1項之罪者，應於刑之執行前
    ，令入勞動場所，強制工作，其期間為3年，組織犯罪防制
    條例第3條第3項固定有明文。且行為人以一行為觸犯組織犯
    罪防制條例第3條第1項後段之參與犯罪組織罪，及刑法第33
    9條之4第1項第2款之加重詐欺取財罪，依刑法第55條前段規
    定從一重之加重詐欺取財罪處斷而為科刑時，因所犯輕罪（
    參與犯罪組織罪）之刑罰以外之法律效果，即組織犯罪防制
    條例第3條第3項強制工作之規定，並未被重罪所吸收，仍應
    一併適用，視其行為之嚴重性、表現之危險性、對於未來行
    為之期待性，以及所採措施與預防矯治目的所需程度，於有
    預防矯治其社會危險性之必要，且符合比例原則之範圍內，
    由法院依該條例第3條第3項規定，一併宣告刑前強制工作（
    最高法院108年度台上大字第2306號裁定意旨參照）。然而
    ，本院審酌被告係提供本案帳戶及擔任提款車手，並非居於
    詐欺集團之主導或管理地位，且參與期間僅數日，犯罪後已
    坦承犯行，並繳交犯罪所得（詳後述），信經此偵審程序及
    後續刑罰執行，已足使其記取教訓，尚無預防矯治其社會危
    險性之必要，故不予宣告強制工作。
五、沒收部分： 
    按犯罪所得，屬於犯罪行為人者，沒收之，刑法第38條之1 
    第1 項前段分別定有明文。經查，被告因本案犯行獲得之報
    酬為2萬元，業據其陳明在卷（見本院卷第54、154頁），其
    亦將款項交由警方扣押（見偵19057卷第313至316頁）。是
    該扣案之犯罪所得2萬元，應依上開規定予以宣告沒收。
據上論斷，應依刑事訴訟法第273條之1第1項、第299條第1項前
段、第310條之2、第454條第2項，組織犯罪防制條例第3條第1項
後段，洗錢防制法第14條第1項，刑法第11條前段、第28條、第3
39條之4第1項第2款、第55條、第47條第1項、第51條第5款、第3
8條之1第1項前段，刑法施行法第1條之1第1項，判決如主文。
本案經檢察官蔡仲雍提起公訴及移送併辦，檢察官林卓儀、林明
誼到庭執行職務。
中　　華　　民　　國　　110 　年　　10　　月　　28　　日
                  刑事第二十庭  法  官  黃凡瑄
以上正本證明與原本無異。
如不服本判決應於收受送達後20日內向本院提出上訴書狀，並應
敘述具體理由；其未敘述上訴之理由者，應於上訴期間屆滿後20
日內向本院補提理由書（均須按他造當事人之人數附繕本）「切
勿逕送上級法院」。
告訴人或被害人如不服判決，應備理由具狀向檢察官請求上訴，
上訴期間之計算，以檢察官收受判決正本之日起算。
　　　　                        書記官  林鼎嵐
中　　華　　民　　國　　110 　年　　10　　月　　29　　日
附錄本案論罪科刑法條：
◎組織犯罪防制條例第3條第1項
發起、主持、操縱或指揮犯罪組織者，處3 年以上10年以下有期
徒刑，得併科新臺幣1 億元以下罰金；參與者，處6 月以上5 年
以下有期徒刑，得併科新臺幣1 千萬元以下罰金。但參與情節輕
微者，得減輕或免除其刑。
◎洗錢防制法第14條第1項
有第2條各款所列洗錢行為者，處7年以下有期徒刑，併科新臺幣
5百萬元以下罰金。
◎中華民國刑法第339條之4第1項
犯第339條詐欺罪而有下列情形之一者，處1年以上7年以下有期
徒刑，得併科1百萬元以下罰金：
一、冒用政府機關或公務員名義犯之。
二、三人以上共同犯之。
三、以廣播電視、電子通訊、網際網路或其他媒體等傳播工具，
    對公眾散布而犯之。
【附表】
編號 犯罪事實 主文 1 犯罪事實一（一） 謝宜君三人以上共同犯詐欺取財罪，累犯，處有期徒刑壹年壹月。 2 犯罪事實一（二） 謝宜君三人以上共同犯詐欺取財罪，累犯，處有期徒刑壹年參月。 3 犯罪事實一（三） 謝宜君三人以上共同犯詐欺取財罪，累犯，處有期徒刑壹年肆月。 4 犯罪事實一（四） 謝宜君三人以上共同犯詐欺取財罪，累犯，處有期徒刑壹年肆月。